臺灣板橋地方法院民事判決　　　　　　 96年度建簡上字第2號
上　訴　人　亞業營造有限公司
法定代理人　乙○○
訴訟代理人　柴健華律師
被上訴人　　東駿企業有限公司
法定代理人　甲○○
訴訟代理人　丙○○
上列當事人間請求給付工程款事件，上訴人對於中華民國96年4
月13日本院三重簡易庭96年度重簡字第3416號第一審判決提起上
訴，經本院於96年8 月1 日言詞辯論終結，判決如下：
    主  文
上訴駁回。
第二審訴訟費用由上訴人負擔。
    事實及理由
一、被上訴人主張：上訴人於民國95年6 月間就「基隆市港西國
    小後棟教室拆除重建工程」有關破碎機及排樁工程交由被上
    訴人承攬施作，被上訴人負責鑽掘、灌漿、鋼筋組立、吊放
    之機具提供與人工，約定工程款新台幣（下同）26萬元，施
    工期間因上訴人放樣錯誤，須重新施作，因此又叫用ＰＣ12
    0 破碎機一台，工資加運費共13500 元，總計273500元，含
    稅後金額為287175元，工程完成後，被上訴人請求上訴人給
    付工程款287175元，上訴人均藉詞推託，為此訴請上訴人給
    付。本件工程係由上訴人主動找被上訴人施作，當時訴外人
    江錦華稱係上訴人公司之人員，被上訴人曾派員至現場勘查
    ，見工地看板上揭示施工廠商為亞業營造有限公司，工地負
    責人江錦華，因而相信江錦華有權代理上訴人公司，被上訴
    人估價後，在估價單上載明「ψ50X9M 排樁乙式260000元21
    支，以上單價乙方負責鑽掘、灌漿、鋼筋組立、吊放」，將
    估價單傳真予江錦華，江錦華回傳之估價單上有上訴人公司
    之印章表示承諾，兩造因此依估價單上之內容成立承攬契約
    。估價單上並無註明材料數量、材料規格、鋼筋抗拉力、混
    凝土強度、材料出廠證明、試驗或是檢驗報告等等，可知兩
    造並未約定被上訴人要提供材料，事實上，本件工程所有材
    料亦係由上訴人公司自行備料，被上訴人僅須提供機具及人
    工，上訴人於完工後，始藉詞以本件工程合約具連工帶料性
    質，要求將材料款自工程款中扣除，並不合理，爰依承攬契
    約之法律關係，訴請上訴人給付工程款287175元及自起訴狀
    繕本送達翌日起至清償日止按年息百分之五計算之利息等語
    。原審判命上訴人如數給付，並依職權為假執行之宣告，上
    訴人不服提起上訴，被上訴人於本院為駁回上訴之聲明。
二、上訴人先以書狀陳述：上訴人向港西國小承攬之工程，就排
    樁部分，上訴人與港西國小約定之工程款為307755元，此包
    含預拌混凝土、鋼筋等物料之提供，施作機械之使用（含人
    工）及棄土處理，如單純以人工及機械器具核算，21支之擋
    土排樁工程款僅為51597 元，上訴人絕不可能就被上訴人僅
    提供機具及人工即允付287175元，是兩造約定之工程施作內
    容，確屬連工帶料之性質。衡諸一般工程轉包之經驗及論理
    法則，次承攬契約之金額恆低於主承攬契約之金額，倘若上
    訴人除要給付被上訴人287175元外，尚須自行負擔材料費用
    ，造成入不敷出嚴重虧損之結果，上訴人斷無如此締約之理
    ，被上訴人之主張，嚴重違反經驗及論理法則，不足採信。
    被上訴人雖稱有開立發票及請款書向上訴人請款，惟上訴人
    迄未收到上開文件，即便上訴人有收到，亦不可能同意付款
    ，遑論持向稅捐機關辦理申報，被上訴人前往港西國小施作
    僅有二日，使用破碎機與鑽機各乙台，助手一名，竟可請求
    高達287175元之工程款，毫無對價合理性可言等語，嗣於本
    院言詞辯論時陳稱：訴外人江錦華是上訴人派駐現場的工地
    主任，上訴人並未授權他簽約，他只負責與業主的聯繫，工
    地如需叫料，也要經過上訴人之同意，他與被上訴人簽訂本
    件契約，事先並沒有經過公司同意，上訴人並不知情，江錦
    華讓被上訴人進場施工，我們認為是他個人的疏失等語，並
    聲明：原判決廢棄，上開廢棄部分，駁回被上訴人在第一審
    之訴。
三、兩造不爭執之事實：上訴人於民國95年6 月間就「基隆市港
    西國小後棟教室拆除重建工程」有關破碎機及排樁工程交由
    被上訴人施作，被上訴人負責鑽掘、灌漿、鋼筋組立、吊放
    ，其僅提供機具與人工，而材料係由上訴人之工地主任江錦
    華叫料並付款，現已施作完成。
四、兩造之爭點為：１訴外人江錦華有無權限代理上訴人與被上
    訴人訂約？２兩造約定之承攬內容，被上訴人除提供機具及
    人工之外，是否尚應提供材料？
　１查上訴人於96年6 月28日之聲請狀，即提到「兩造締約之ψ
  　50X9M 排樁工程合約，係由江錦華出面洽訂，就聲請人（即
    上訴人）與業主基隆市港西國小關於上開工程之承包金額、
    單價分析表等內容暨與被上訴人議定乙式單位計價之原委均
    知之甚詳，請求傳訊江錦華證明系爭工程合約確具連工帶料
    之統包性質」，可知上訴人並未否認江錦華有代理其與被上
    訴人締約之權限，倘若江錦華確實無權代理上訴人，上訴人
    直接否認契約效力即可，又何須於原審多次由江錦華到庭證
    述系爭承攬契約之締約過程？訴外人江錦華於原審亦證稱「
    我有問其他兩、三家，其他家價格約27萬元含材料，由包商
    自行購買，原告出價約25萬元，我認為合理」「一開始是傳
    真圖讓原告估價，估價後認為合理，我先在90年6 月26日簽
    估價單」「司機打電話給我說要材料，我就先叫」（見原審
    卷第42頁），可知訴外人江錦華確實有權代理上訴人與廠商
    議價訂約，而被上訴人提出之估價單上，蓋有上訴人之公司
    印章，上訴人並未否認其真正，若非上訴人授權江錦華與被
    上訴人訂約，估價單上為何會有上訴人公司蓋章簽認？是訴
    外人江錦華有權代理上訴人與被上訴人訂約，應可認定。
  ２從估價單上載明「ψ50X9M 排樁乙式260000元21支，以上單
    價乙方負責鑽掘、灌漿、鋼筋組立、吊放」，估價單內並無
    註明材料數量、材料規格、鋼筋抗拉力、混凝土強度、材料
    出廠證明、試驗或是檢驗報告等等，因此從估價單之形式上
    記載，兩造並未約定材料由被上訴人提供，而從實際施工過
    程觀之，工程所有材料係由上訴人自行對外洽購付款，倘若
    兩造約定備料應由被上訴人負責為真，則被上訴人未依約備
    料，上訴人理應催告被上訴人履約，其未進行催告，反而自
    行訂購材料，材料之金額及數量未經被上訴人同意，材料送
    到亦未經被上訴人簽收，款項卻已由上訴人付清，實有悖於
    常情，應以被上訴人所主張兩造約定由上訴人自行備料，被
    上訴人僅提供機具與人工為合理。上訴人於原審雖有提出其
    與其他廠商訂立之承攬契約（見原審卷第46至74頁），以該
    施作廠商除提供機具與人工之外，並有提供材料，欲證明系
    爭承攬契約具有連工帶料統包之性質，惟觀諸上訴人所提之
    其與其他廠商訂立之工程合約書之記載，均有明文約定由施
    作廠商提供材料，而系爭承攬估價單並未作此約定，自不能
    作有利於上訴人之認定。
　３上訴人雖提及：上訴人向港西國小承攬之工程，就排樁部分
　  ，上訴人與港西國小約定之工程款為307755元，此包含預拌
    混凝土、鋼筋等物料之提供，施作機械之使用（含人工）及
    棄土處理，如單純以人工及機械器具核算，21支之擋土排樁
    工程款僅為51597 元，上訴人絕不可能就被上訴人僅提供機
    具及人工即允付287175元等語，惟基於債權相對性，上訴人
    與港西國小如何約定，與被上訴人無關，上訴人既然透過江
    錦華之代理與被上訴人成立承攬契約，上訴人即應受此契約
    之拘束，自不能以其嚴重虧損為由，事後要求自工程款中扣
    除材料款。
  ４上訴人雖又爭執：被上訴人前往港西國小施作僅有二日，使
    用破碎機與鑽機各乙台，助手一名，竟可請求高達287175元
    之工程款，毫無對價合理性可言等語，惟查被上訴人已提出
    工程款之細目送達予上訴人閱覽（見96年7 月18日答辯一狀
    ），上訴人如抗辯工程款有灌水之嫌，應舉證以實其說，自
    不能空言工程款過高作為拒付工程款之理由。
五、按稱承攬者，謂當事人約定，一方為他方完成一定之工作，
    他方俟工作完成，給付報酬之契約，民法第490 條第1 項定
    有明文，本件被上訴人主張承攬上訴人「基隆市港西國小後
    棟教室拆除重建工程」之破碎機及排樁工作，並已完工之事
    實，業據被上訴人提出估價單影本、請款單各乙份為證，上
    訴人亦不否認完工之事實，是被上訴人依據承攬之法律關係
    ，請求上訴人給付工程款287175元，及自起訴狀繕本送達翌
    日即95年12月15日起至清償日止，按年息百分之5 計算之利
    息，為有理由，應予准許。又本判決係就民事訴訟法第427
    條第1 項至4 項適用簡易程序所為之判決，就上訴人敗訴部
    分，依同法第389 條第1 項第3 款之規定，應依職權宣告假
    執行。原審判命上訴人如數給付，並依職權為假執行之宣告
    ，於法並無不合。上訴意旨指摘原判決不當，求予廢棄改判
    ，為無理由，應予駁回。
六、本件事證已臻明確，上訴人請求傳訊證人江錦華、黃煌盛，
    認不影響判決之結果，無傳訊之必要，附此敘明。
七、據上論結，本件上訴為無理由，依民事訴訟法第436 條之1
    第3 項、第449 條第1 項、第78條，判決如主文。
中　　華　　民　　國　　96　　年　　8 　　月　　15　　日
                  民事第三庭    審判長法　官　朱耀平
                                      法　官　邱靜琪
                                      法　官　陳映如
不得上訴
中　　華　　民　　國　　96　　年　　8 　　月　　15　　日
                                      書記官  李錦輝
